臺灣嘉義地方法院民事判決
110年度小上字第3號 
上  訴  人  台新國際商業銀行股份有限公司

法定代理人  尚瑞強  


訴訟代理人  張智賢  
            陳怡安  
被上訴人    柳建任  
上列當事人間請求清償借款事件，上訴人對於民國110年1月5日
本院嘉義簡易庭109年度嘉小字第916號第一審判決提起上訴，經
本院於民國110年5月12日言詞辯論終結，判決如下：
    主  文
上訴駁回。
第二審訴訟費用新臺幣壹仟伍佰元由上訴人負擔。
    事實及理由
一、上訴人主張：
  ㈠被上訴人於民國91年10月23日向上訴人為信用貸款，並簽訂Y
    ouBe（予備金）信用貸款契約，約定債務人可於一定額度內
    使用金融卡提款或進行現金轉帳交易，並於次月相當期日需
    繳還最低應繳金額，貸款利率按固定週年利率百分之20計算
    ，按日計息，債務人應按月平均攤還本息（下稱系爭消費借
    貸契約）。詎被上訴人自94年10月20日起即未依約繳款，經
    上訴人迭次催索，均置之不理，依約被上訴人已喪失期限利
    益，所有債務視為全部到期，迄今積欠本金新台幣（下同）
    60,731元，及自94年11月21日起至104年8月31日止，按年息
    百分之20計算之利息，暨自104年9月1日起至清償日止，按
    年息百分之15計算之利息未清償，爰依系爭消費借貸契約之
    法律關係請求被告應負清償責任。
  ㈡被上訴人就上訴人所聲請之支付命令提出異議時，並未主張時效抗辯，嗣於原審第一審開庭時當庭主張，原審法院並直接當庭宣判，並未讓上訴人查證有無中斷時效之事由，僅以上訴人所提出之帳務明細，比對上訴人支付命令聲請狀之收發日期，判定已逾15年，駁回上訴人之訴訟，程序上應有不法。又參照上訴人所提出之催收紀錄，上訴人自94年12月至95年1月間有積極與被上訴人催理債務，被上訴人雖一直以無能力、在籌款等原因推託還款，之後甚至不還款，但已可證明被上訴人就其債務之承認而時效中斷。自95年1月間至上訴人於109年11月2日聲請支付命令時，未逾15年之時效，原審法院駁回上訴人之請求，並無理由。
  ㈢並聲明：
　  ⒈原判決廢棄。
　  ⒉被上訴人應給付上訴人60,731元，及自94年11月21日起至1
      04年8月31日止，按年息百分之20計算之利息，暨自104年
      9月1日起至清償日止，按年息百分之15計算之利息。
　  ⒊第一、二審訴訟費用由被上訴人負擔。
二、被上訴人則以：
  ㈠被上訴人確實有向上訴人申請現金卡貸款，但陸續有還款，
    惟上訴人都沒有記錄，至於何時還錢及還多少錢，因時間太
    久被上訴人已不記得，但被上訴人積欠上訴人之金額沒有這
    麼多。上訴人應於被上訴人未按時還款之時即應向被上訴人
    訴請清償，而不是經過這麼久才來請求，關於上訴人利息之
    請求部分，違反公平原則，被上訴人就本件主張時效抗辯。
    至上訴人上訴時提出所謂「催理紀錄」，被上訴人爭執其形
    式真正，上訴人從來沒有打電話通知被上訴人，因為來電有
    的是詐欺電話，被上訴人怎麼可能跟他們講，有人打電話來
    ，被上訴人都請他們至法院提出，因為被上訴人無法確認。
  ㈡並聲明：
　  ⒈上訴駁回。
　  ⒉上訴費用由上訴人負擔。
三、本院之判斷：
  ㈠上訴人主張：被上訴人前與上訴人成立系爭消費借貸契約，
    由被上訴人持現金卡向上訴人貸款，被上訴人尚積欠現金卡
    消費借貸款項60,731元，及自94年11月21日起至104年8月31
    日止，按年息百分之20計算之利息，暨自104年9月1日起至
    清償日止，按年息百分之15計算之利息等情，業據提出與所
    述相符之台新銀行YouBe申請書、YouBe信用貸款約定書、現
    金卡帳務查詢明細、YouBe金交易記錄查詢等件為證（見支
    付命令卷第7至9頁、原審卷第25至27頁）。被上訴人承認有
    申辦現金卡並使用消費之事實，然辯稱：伊有陸續清償系爭
    現金卡消費金額，至於何時還錢及還多少錢已不記得，但積
    欠上訴人之金額沒有這麼多云云。經查，觀諸被上訴人提出
    之現金卡帳務查詢明細，本金餘額為60,731元、起息日為94
    年11月21日，核與YouBe金交易記錄查詢最後一筆交易日為9
    4年10月21日、本金餘額60,731元相符，而上訴人YouBe金交
    易記錄查詢係逐一詳列被上訴人各筆交易金額之日期、交易
    名稱、帳務費、交易金額、本金餘額、沖抵利息及沖抵本金
    明細，就上開YouBe金交易記錄查詢所載被上訴人尚積欠之
    金額，堪信為真實。被上訴人抗辯：其有陸續清償系爭現金
    卡消費金額，現積欠上訴人之金額沒有這麼多云云，然未提
    出證據證明，此部分抗辯即無可採。
　㈡按請求權，因15年間不行使而消滅。但法律所定期間較短者
    ，依其規定；消滅時效，自請求權可行使時起算；時效完成
    後，債務人得拒絕給付；主權利因時效消滅者，其效力及於
    從權利。民法第125條、第128條前段、民法第144條、第146
    條前段分別訂有明文。又按利息債權為從權利，已屆清償期
    之利息債權，固具有獨立性而有法定請求權時效期間之適用
    。惟主權利因時效消滅者，其效力及於從權利，民法第146
    條定有明文。此從權利包括已屆清償期之遲延利息在內。觀
    諸該條文立法理由：「權利有主從之別，從權利之時效雖未
    完成，而主權利既因時效而消滅，則從權利亦隨之而消滅，
    此蓋以從隨主之原則」自明。故債務人於時效完成，一經行
    使抗辯權，該當權利之請求權即歸於消滅，從權利之時效雖
    未完成，亦隨之而消滅（最高法院99年台抗字第561號民事
    裁定要旨參照）。本件被上訴人固積欠上訴人上開金額及利
    息，然被上訴人繳款之最後日期為94年10月21日，有YouBe
    金交易記錄查詢可佐（見原審卷第27頁），故請求權時效應
    自債權得請求時即自94年10月22日起算。嗣上訴人於109年1
    1月2日向本院聲請核發支付命令，有本院109年度司促字第1
    2911號支付命令事件卷宗卷面右上角之繫屬日期記載可佐（
    見支付命令卷1頁），顯已逾15年。上訴人主張：上訴人自9
    4年12月至95年1月間有積極與被上訴人催理債務，被上訴人
    雖一直以無能力、在籌款等原因推託還款，之後甚至不還款
    ，但已可證明被上訴人就其債務之承認而時效中斷。自95年
    1月間至上訴人於109年11月2日聲請支付命令時，未逾15年
    之時效云云，並提出催收紀錄為證（見本院卷第25、25-2頁
    ），然為被上訴人所否認，辯稱：上訴人從來沒有打電話通
    知被上訴人等語。經查，上訴人提出自94年12月至95年1月
    之催收紀錄，僅係上訴人單方記載之紀錄，既為被上訴人所
    否認，上訴人即應舉證證明該催收紀錄內容為真，然上訴人
    並未舉證證明，其主張即無可採。此外，上訴人並未提出本
    件有其他中斷時效之行為之證據，依上開說明，本件上訴人
    主張之信用貸款債權及利息等從權利之請求權，均已罹於時
    效而消滅，而被上訴人復為時效之抗辯。從而，上訴人依據
    系爭消費借貸契約之法律關係，請求被上訴人給付60,731元
    ，及自94年11月21日起至104年8月31日止，按年息百分之20
    計算之利息，暨自104年9月1日起至清償日止，按年息百分
    之15計算之利息，為無理由，應予駁回。原審為上訴人敗訴
    之判決，經核並無違誤，上訴人提起上訴，指摘原判決不當
    ，求予廢棄改判，為無理由，應駁回其上訴。
四、本院依職權確定本件訴訟費用額為1,500 元（第二審裁判費
    1,500 元），應由上訴人負擔。
五、本件事證已臻明確，兩造其餘攻擊防禦方法，經審酌結果均
    不影響本判決之結果，爰不一一論述，附此敘明。
六、據上論結，本件上訴為無理由，依民事訴訟法436 條之32第1 項、第2 項、第449 條第1 項、第78條、第436 條之19，判決如主文。　　　 　　　　　
中　　華　　民　　國　　110 　年　　6 　　月　　 2　　日
                  民事第三庭審判長法  官  洪挺梧
                                  法  官  林望民
                                  法  官  黃茂宏
以上正本係照原本作成。
本判決不得上訴。 
中　　華　　民　　國　　110 　年　　6 　　月　　 2　　日
                                  書記官　官佳慧